臺灣臺北地方法院民事裁定
111年度訴字第2651號
原      告  台新國際商業銀行股份有限公司

法定代理人  尚瑞強  


被      告  金億昌精密有限公司

兼法定代理  
人          程國瑋  


            黃明娟  

上列當事人間清償借款事件，本院裁定如下：
    主  文
本件移送臺灣彰化地方法院。
    理  由
一、按訴訟之全部或一部，法院認為無管轄權者，依原告聲請或
    依職權以裁定移送於其管轄法院，民事訴法第28條第1 項定
    有明文。次按當事人得以合意定第一審管轄法院，但以關於
    由一定法律關係而生之訴訟為限，民事訴訟法第24條第1 項
    亦定有明文。又民事訴訟法所以規定當事人得合意定管轄法
    院，乃因法定管轄規定於實際上常造成當事人諸多不便，故
    為尊重當事人之程序選擇權，兼顧當事人實行訴訟之便利，
    於無礙公益上特別考量所作管轄之規定（如專屬管轄之規定
    ）下，特容許當事人得合意定第一審管轄法院，上開規定之
    立法意旨既係為便利當事人實行訴訟而設，則兩造於起訴前
    合意指定之管轄法院，必須限於一定之法院，始能謂係便利
    當事人實行訴訟，如當事人一造以定型化契約廣泛將不特定
    多數第一審法院定為合意管轄之法院，用與他造當事人簽訂
    契約，即與合意管轄之立法意旨有悖；是當事人合意定數管
    轄法院時，雖非法所不許，然亦應限於特定之一個或數個法
    院，如合意泛指當事人一造得向不特定多數法院起訴，自為
   法所不許（最高法院86年度臺抗字第139號裁定意旨參照）。
二、經查，原告本於兩造間簽定之借款借據暨約定書及貸款總約
    定書（下分稱系爭約定書、系爭總約定書），請求被告清償
    借款，並依前揭約定書約定，主張兩造係合意以本院為第一
    審管轄法院一情。惟觀諸系爭約定書第5條有關管轄法院之
    約定，內容為：「. . . .如因此涉訟時，立約人等均同意
    以臺灣臺北或＿地方法院為第一審管轄法院。」（見本院卷
    第13頁）、系爭總約定書第10條則有：「....其因本總約定
    書所發生之一切訴訟行為，不論  貴行、立約人等之住所或
    國籍有無變更，同意以臺灣臺北地方法院或＿地方法院為雙
    方合意之第一審管轄法院....」之約定（見本院卷第17頁）
    ，則依前開約定書之記載，皆係指得在包括本院內之全國地
    方法院擇一為第一審管轄法院，而原告為一全國性知名銀行
    ，於全國各地均設有分支機構，如依前開約定條款，原告得
    依其意思於全國各地擇一地方法院起訴，與合意管轄係為便
    利當事人訴訟之立法意旨不符，揆諸前項說明，尚不能認為
    兩造已有合意本院為第一審管轄法院，該合意管轄約定，與
    民事訴訟法第24條意旨有悖，應屬無效。而查，本件主債務
    人即被告金億昌精密有限公司設立地址在「彰化縣」，負責
    人即被告程國瑋之戶籍地址設於「彰化縣」，連帶保證人黃
    明娟之居所地亦於「彰化縣」，此有起訴狀、戶役政連結作
    業系統之戶籍資料查詢結果等件在卷可參，是依民事訴訟法
    第1條第1項前段規定，本件自應由主債務人設立地址及其負
    責人戶籍所在地即臺灣彰化地方法院管轄，原告誤為兩造已
    合意管轄，逕向無管轄權之本院起訴，顯係違誤，爰依職權
    將本件移送於該管轄法院。
三、依民事訴訟法第28條第1項，裁定如主文。
中　　華　　民　　國　　111 　年　　6 　　月　　2 　　日
                  民事第四庭    法　官　陳靜茹
以上正本係照原本作成。
如對本裁定抗告須於裁定送達後10日內向本院提出抗告狀，並繳
納抗告費新臺幣1,000元。
中　　華　　民　　國　　111 　年　　6 　　月　　2 　　日
                                書記官　蔡汶芯